【裁判字號】    97,易,2147
【裁判日期】    971110
【裁判案由】    詐欺
【裁判全文】
臺灣臺中地方法院刑事判決              97年度易字第2147號
公  訴  人  臺灣臺中地方法院檢察署檢察官
被      告  甲○○
上列被告因詐欺案件，經檢察官提起公訴（97年度偵字第6906號
），本院判決如下：
    主    文
甲○○幫助意圖為自己不法之所有，以詐術使人將本人之物交付
，處有期徒刑月，如易科罰金，以新臺幣壹仟元折算壹日。
    犯罪事實
一、甲○○明知存摺、提款卡、印章交予他人使用，甚有可能被
    利用作為詐欺取財之工具，竟仍基於幫助他人詐欺取財之間
    接故意（不確定故意），於民國97年3月3日，在不詳地點，
    將其在中華郵政公司烏日明道郵局所開立0000000-0000000
    號帳戶之存摺、提款卡（包括密碼）、印章交給某詐騙集團
    使用。該詐騙集團取得甲○○之前揭郵局帳戶之存摺、提款
    卡、印章等物後，其已成年之成員即基於意圖為自己不法所
    有之犯意聯絡，於97年3月4日，由二成員以「林警官」、「
    陳靜文書記官」之名義交替打電話給徐金申，向徐金申騙稱
    稱：你的帳戶涉及詐騙案，已被列為警示帳戶，需把帳戶內
    之款項匯至安全帳戶，由監管人保管，若你的帳戶未有資金
    流入，即將保管之款項退還等語，徐金申因陷於錯誤信以為
    真，遂於當日16時1分及翌日（即97年3月5日）某時，依對
    方指示，先後匯新臺幣（下同）8萬3000元及17萬5500元入
    甲○○前揭郵局之帳戶內，該詐騙集團成員於款項匯入後，
    第一筆於當日以提款卡將之提領一空，第二筆於當日臨櫃提
    領時，經郵局服務人員查覺有異通知徐金申，徐金申始知受
    騙而報警，該筆款項才幸未被領走，並循線查獲甲○○。
二、案經臺中縣警察局烏日分局報請臺灣臺中地方法院檢察署檢
    察官偵查起訴。
    理    由
一、訊據被告甲○○，固坦承有在烏日明道郵局開立前揭帳戶，
    並取得存摺及提款卡，惟矢口否認有將該郵局帳戶之存摺、
    提款卡、印章等物交予他人使用，辯稱：該郵局帳戶之存摺
    等物，伊平時都放在包包內，隨身攜帶，後來在97年3月3日
    發現不見了云云。
二、經查，上揭犯罪事實業據被害人徐金申於警詢中陳述明確（
    被害人之陳述，依刑事訴訟法第159條之5第2項之規定，有
    證據能力），並有被告前揭烏日明道郵局開戶資料及出入明
    細、被害人徐金申匯8萬3000元及17萬5500元之匯款申請書
    附卷可稽，而被告該烏日明道郵局之出入明細經核結果，確
    實有被害人徐金申匯入之前揭二筆款項。又(一)被告於97年10
    月6日在本院準備程序中供稱：「這個帳戶平常我妹妹會匯
    錢給我，她一次約匯1、2千元或2、3千元，這個帳戶用到2
    月底就沒有再使用了」（參本院卷第60-61頁），此核諸被
    告之該郵局帳戶明細顯示：自96年12月31日被告補領新存摺
    起至97年2月25日止，其每次存提款之金額均僅有1、2千元
    ，迄97年3月3日開始才有以萬元為單位之款項進出，是可信
    被告之該郵局帳戶存摺等物，係從97年3月3日開始才由他人
    使用，亦即被告所稱遺失該存摺等物之日，即係其將該存著
    等物交予他人使用之日。(二)目前社會上一般人防詐之意識高
    漲，欲為詐騙之人必使出相當方法，方能有所得，是以行騙
    之人當不可能將其好不容易才詐得之金錢，存入他人遺失可
    能隨時遭掛失凍結之帳戶內，而冒騙到之錢無法領出之風險
    ，而觀諸被告該郵局帳戶之出入明細，可知該帳戶除被害人
    徐金申於97年3月4日匯入8萬3000元、97年3月5日匯入17萬5
    500元外，尚有人於97年3月3日匯入3萬元、97年3月4匯入3
    萬元、97年3月5日匯入7900元，均隨即於當日提領一空，若
    使用該帳戶之人，無把握該帳戶沒有問題，不會遭掛失凍結
    ，當不會使用如此頻繁。(三)被告若僅遺失存摺、提款卡、印
    章，則拾獲之人如何知曉提款卡密碼而據以提款，雖被告在
    本院審理中辯稱其將密碼寫在提款卡上面（參本院卷第69頁
    筆錄），惟其於97年9月19日在本院訊問中供稱：「我的帳
    戶密碼為119557」，此核諸其94年1月20日之該郵局開戶資
    料顯示：儲金提款密碼為「1195」（參核交卷第5頁），可
    信被告該帳戶之提款卡密碼（一般為6碼），應係「1195」
    加2碼，即「119557」無誤，而被告既然於97年9月19日都還
    記得該帳戶之提款卡密碼，之前自無將該密碼寫在提款卡上
    以防忘記之理，且被告係已成年之正常人，當知將密碼寫在
    提款卡上風險甚大，違乎一般人之經驗。綜上所述，本院認
    為被告所辯與經驗法則有違且與事實不符，顯係卸責之詞，
    不足採信，本件應係被告於97年3月3日主動將其存摺、提款
    卡（包括密碼）、印章交予他人使用，歹徒方能順利得逞。
    次按，到金融機構開戶申請存摺、提款卡，並無何特別資格
    之限制，故一般人須正常使用存摺、提款卡時，均係自己到
    金融機構申請，以確保己身之財產，若捨此途而使用別人之
    存摺、提款卡者，必是心存歹意另有企圖，況現今社會上利
    用人頭帳戶犯罪以逃避查緝之情事層出不窮，經媒體廣為報
    導，已成眾所週知之事，被告自無例外，而被告雖可能無法
    確知該他人將如何利用其存摺、提款卡、印章，然其應可預
    見刻意使用別人存摺、提款卡、印章者，必作非法之途，詐
    欺取財當然是有可能之事，卻仍將其存摺等物交給該他人，
    且其帳戶果然被用為詐欺取財之工具，其容任他人利用其帳
    戶詐欺取財之行為，已符合預見其發生而其發生並不違背其
    本意之間接故意（不確定故意）之情形。本件事證明確，被
    告犯行應堪認定。
三、該詐騙集團成員自稱「林警官」、「陳靜文書記官」，以上
    述方式向被害人徐金申詐財，係共同犯刑法第339條第1項之
    詐欺取財罪，而被告提供其上開郵局帳戶之存摺等物予該犯
    罪集團之成員詐財，係基於幫助他人詐欺取財之間接故意，
    且所為屬詐欺取財罪構成要件以外之行為。故核被告所為，
    係犯刑法第30條第1項、第339條第1項之幫助共同詐欺取財
    罪，依刑法第30條第2項幫助犯之規定減輕其刑。爰審酌被
    告犯後飾詞卸責，態度不佳，所為助長他人犯罪，危害社會
    治安，惟僅係遭人利用惡性非重等一切情狀，量處如主文所
    示之刑，並諭知易科罰金之折算標準。
據上論斷，應依刑事訴訟法第299條第1項前段，刑法刑法第339
條第1項、第30條第1項、第2項、第41條第1項前段，刑法施行法
第1條之1第1項、第2項前段，判決如主文。
本件經檢察官乙○○到庭執行職務
中    華    民    國    97    年    11    月    10    日
                  臺灣臺中地方法院刑事第十三庭
                          審判長法  官  李秋娟
                                法  官  陳得利
                                法  官  許月馨
以上正本證明與原本無異。
如不服本判決應於收受判決後10日內向本院提出上訴書狀，並應
敘述具體理由；其未敘述上訴理由者，應於上訴期間屆滿後20日
內向本院補提理由書（均須按他造當事人之人數附繕本）「切勿
逕送上級法院」。
                                書記官  簡芳敏
中    華    民    國    97    年    11    月    10    日
附錄論罪科刑法條
中華民國刑法第339條第1項
意圖為自己或第三人不法之所有，以詐術使人將本人或第三人之
物交付者，處五年以下有期徒刑、拘役或科或併科一千元以下罰
金。


司法院資訊處製作；財團法人民間司法改革基金會備份。
